【裁判字號】    98,交聲,4486
【裁判日期】    981222
【裁判案由】    交管條例聲異
【裁判全文】
臺灣板橋地方法院交通事件裁定        98年度交聲字第4486號
原處分機關  交通部公路總局臺北區監理所
異  議  人
即受處分人  甲○○
上列受處分人即異議人因違反道路交通管理處罰條例案件，對於
交通部公路總局臺北區監理所民國98年11月25日所為之處分（原
處分案號：北監自裁字第裁40-C00000000號），聲明異議，本院
裁定如下：
    主  文
原處分撤銷。
    理  由
一、按汽車（包括機器腳踏車）駕駛人，駕駛汽車經測試檢定有
    酒精濃度超過規定標準之情形者，處新臺幣（下同）15000
    元以上60000 元以下罰鍰，並當場移置保管該汽車及吊扣其
    駕駛執照1 年；因而肇事致人受傷者，並吊扣其駕駛執照2
    年；致人重傷或死亡者，吊銷其駕駛執照，並不得再考領，
    道路交通管理處罰條例第35條第1 項第1 款定有明文。且汽
    車駕駛人拒絕接受第1 項測試之檢定者，處60000 元罰鍰，
    並當場移置保管該汽車及吊銷該駕駛執照，同條例第35條第
    4項前段亦有明文。
二、原處分意旨略以：受處分人甲○○於民國98年7 月7 日晚間
    10時57分許，因飲用酒類駕駛車牌號碼5883-QA 號自用小客
    車，在臺北縣新莊市○○路和復興路口，因酒後駕車經員警
    當場舉發。嗣經原處分機關調查結果，仍認受處分人違規事
    實明確，乃依首揭規定，於98年11月25日裁處罰鍰19500 元
    ，並吊扣駕駛執照1 年，並諭知應參加道路交通安全講習，
    經受處分人不服，於法定期間內就原處分裁處吊扣駕駛執照
    部分向本院交通法庭聲明異議（原處分其餘部分未經異議）
    。
三、經查：本件異議人前揭違規事實，有舉發通知單及裁決書在
    卷可憑，且為異議人所不爭執，固堪認定。惟按人民工作權
    、生存權應予保障，憲法第15條定有明文，對職業駕駛人而
    言，職業駕駛執照乃以駕駛為職業之必要證件，主管機關吊
    扣其職業駕駛執照，係立即剝奪異議人之執業資格，本屬對
    人民工作權、生存權之侵害，自應踐行正當法律程序，並以
    侵害最小之方式先行為之，始合乎比例原則，致符憲法保障
    工作權之本旨。就本件而言，異議人係酒後駕駛自用小客車
    違規，如依原處分意旨逕將異議人賴以維生之聯結車職業駕
    駛執照予以吊扣，不僅與比例原則所要求之「最小侵害」不
    盡相符，即與上述憲法保障人民工作權之意旨亦屬相違，自
    非妥適。
四、綜上所述，本件原處分機關逕將異議人之聯結車職業駕駛執
    照予以吊扣，自有未洽，從而，本件異議為有理由，自應撤
    銷原處分，另為適當之處分，但因重行處分與否及內容仍有
    待原處分機關調查審認之必要，經核係屬原處分機關固有行
    政職權之範圍，不宜由司法審查機制取代，以免侵害權力分
    立原則，爰送回原處分機關重行調查後另為適當之裁處。
據上論斷，應依道路交通案件處理辦法第20條前段，裁定如主文
。
中    華    民    國    98    年    12    月    22    日
                  交通法庭  法  官  陳正昇
上列正本證明與原本無異。
如不服本裁定，應於裁定送達後5 日內敘明抗告理由，向本院提
出抗告狀。
                            書記官  林文達
中    華    民    國    98    年    12    月    25    日


司法院資訊處製作；財團法人民間司法改革基金會備份。
